臺灣高等法院臺中分院刑事判決　　　　　　　　　九十一年度上易字第一六八一號
　　上　訴　人　臺灣台中地方法院檢察署檢察官
　　被　　　告　丙○○
右上訴人因被告違反保護令罪案件，不服臺灣台中地方法院九十一年度易字第一一七
七號中華民國九十一年七月二十六日第一審判決（起訴案號：臺灣台中地方法院檢察
署九十一年度偵字第三六四一號；併辦案號：同署九十一年度偵字第一五二六六號）
，提起上訴，本院判決如左：
      主  文
原判決撤銷。
丙○○連續違反法院依家庭暴力防治法第十五條所為禁止實施家庭暴力行為、命遷出
住居所之裁定，處有期徒刑捌月；緩刑參年，緩刑期內付保護管束。
    事  實
一、丙○○與甲○○係夫妻關係，為家庭暴力防治法第三條第一款所規定之家庭成員
    。丙○○前因於民國九十年七月二日在臺中市○區○○路與合作街口以蒸籠毆打
    其女張倫綺使之身體致受有傷害，且過去多次以三字經辱罵甲○○，經甲○○向
    臺灣台中地方法院 (以下簡稱原審法院 )聲請核發民事暫時保護令，經原審法院
    於九十年九月二十四日核發九十年度暫家護字第一八二號民事暫時保護令，裁定
    令丙○○不得對甲○○實施身體或精神上不法侵害之行為，以及不得直接或間接
    對於甲○○為騷擾行為，且應在九十年十月一日前遷出臺中市○○路三七六巷四
    三號甲○○之住所，並應最少遠離甲○○住居所即臺中市○○路三七六巷四三號
    、甲○○工作場所即臺中市○○路、合作街口甲○○經營之彰化肉圓攤位二百公
    尺等情。原審法院復於九十年十一月十九日核發九十年度家護字第八九六號通常
    保護令，裁定令丙○○不得對甲○○實施身體或精神上不法侵害之行為，以及不
    得直接或間接對於告訴人為騷擾行為，且應在九十年十二月二十日前遷出臺中市
    ○○路三七六巷四三號甲○○之住所，並應最少遠離甲○○住居所即臺中市○○
    路三七六巷四三號、甲○○工作場所即臺中市○○路、合作街口甲○○經營之彰
    化肉圓攤位二百公尺。詎丙○○收悉上開保護令後，即基於違反保護令之概括犯
    意，竟自九十年十月二十五日晚間九時許收悉暫時保護令後，即未遷出臺中市○
    ○路三七六巷四三號住居所，嗣基於普通傷害之概括犯意，連續先於九十一年二
    月二十日凌晨三時許，在臺中市○○路、合作街口甲○○經營之彰化肉圓攤位，
    以甲○○所有之大湯匙、鍋子等物毆打甲○○，復於同日凌晨五時許，在臺中市
    ○○路三七六巷四三號住處持家中煙灰缸毆打甲○○，致甲○○受有右耳紅斑、
    右耳后裂傷一．八Ｘ０．二公分及右脣瘀青八Ｘ五公分之傷害，又於九十一年八
    月五日三時，為要求林女撤銷上揭保護令，違反保護令進入林女前開工作場所，
    因林女不允撤銷，丙○○惱羞成怒，即欲追打林女，於出手抓林女時抓到林女下
    體毛髮，並致拉斷林女圍巾且將林女手機摔壞，而連續違反原審法院所為之上開
    民事暫時保護令及通常保護令。
二、案經甲○○訴由臺中市警察局第三分局報請臺灣臺中地方法院檢察署檢察官聲請
    以簡易判決處刑，原審法院改依通常程序審理，及原審法院檢察署檢察官聲請併
    辦。
    理  由
一、訊據被告丙○○ (以下簡稱被告）坦承右揭犯行不諱，核與告訴人甲○○指訴及
    證人即被告之子張竣凱於原審法院審理中證述之情節相符，而告訴人甲○○受有
    右耳紅斑、右耳后裂傷一．八Ｘ０．二公分及右脣瘀青八Ｘ五公分之傷害，致傷
    原因為鈍挫傷、擦挫傷等情，有行政院衛生署臺中醫院驗傷診斷書一紙在卷可憑
    ，告訴人手機已遭被告摔壞，亦經檢察官當庭勘驗該手機無訛，有該勘驗筆錄可
    稽。又原審法院於九十年九月二十四日核發九十年度暫家護字第一八二號民事暫
    時保護令，裁定令被告丙○○不得對告訴人甲○○實施身體或精神上不法侵害之
    行為，以及不得直接或間接對於告訴人為騷擾行為，且應在九十年十月一日前遷
    出臺中市○○路三七六巷四三號告訴人甲○○之住所，並應最少遠離告訴人甲○
    ○住居所即臺中市○○路三七六巷四三號、告訴人甲○○工作場所即臺中市○○
    路、合作街口告訴人甲○○經營之彰化肉圓攤位二百公尺。原審法院復於九十年
    十一月十九日核發九十年度家護字第八九六號通常保護令，裁定令被告丙○○不
    得對告訴人甲○○實施身體或精神上不法侵害之行為，以及不得直接或間接對於
    告訴人為騷擾行為，且應在九十年十二月二十日前遷出臺中市○○路三七六巷四
    三號告訴人甲○○之住所，並應最少遠離告訴人甲○○住居所即臺中市○○路三
    七六巷四三號、告訴人甲○○工作場所即臺中市○○路、合作街口告訴人甲○○
    經營之彰化肉圓攤位二百公尺一節，此有原審法院九十年度暫家護字第一八二號
    暫時保護令、九十年度家護字第八九六號通常保護令各一份在卷可參，而被告前
    確已曾收受上開民事通常保護令且知悉其內容等情，業據被告供明在卷，並有臺
    中市警察局第三分局保護令執行紀錄表影本一份附卷可證，足徵上開保護令已由
    被告收受知悉。被告既已收受本院民事保護令，且知悉其內容，竟未依保護令規
    定遷出住居所、遠離住居所、及告訴人之工作場所，且至告訴人工作場所即臺中
    市○○路、合作街口甲○○經營之彰化肉圓攤位及臺中市○○路三七六巷四三號
    住居所毆打告訴人摔壞告訴人手機，被告犯罪之事證已臻明確，犯行堪以認定，
    應予依法論科。
二、查被告與告訴人係夫妻關係，為家庭暴力防治法第三條第一款所定之家庭成員。
    核被告所為，係犯家庭暴力防治法第五十條第一、三、四款之違反保護令罪及刑
    法第二百七十七條第一項普通傷害罪與第三百五十四條毀損罪。被告違反本院依
    家庭暴力防治法第十三條、第十五條所為之上開裁定，其中(1)被告自九十年十月
    二十五日晚間九時許收受暫時保護令後，即未遷出臺中市○○路三七六巷四三號
    住居所之犯行，並於九十一年二月二十日凌晨五時許，在臺中市○○路三七六巷
    四三號住處持煙灰缸毆打告訴人之犯行，係犯家庭暴力防治法第五十條第一、三
    款之違反保護令罪及刑法第二百七十七第一項普通傷害罪。然因其拒未遷出、暴
    力毆打等行為係違反同一保護令上所禁止之數款行為，故仍只論以一違反保護令
    罪。(2)被告於九十一年二月二十日凌晨三時許，在臺中市○○路、合作街口告訴
    人經營之彰化肉圓攤位，以告訴人所有之大湯匙、鍋子等物毆打告訴人，係犯家
    庭暴力防治法第五十條第一、四款之違反保護令罪及刑法第二百七十七第一項普
    通傷害罪。被告未遠離告訴人工作場所並其在工作場所暴力毆打告訴人之犯行，
    該次犯行亦係違反同一保護令上所禁止之數款行為，故仍只論以一違反保護令罪
    。(3)被告於九十一年八月五日凌晨三時許，在臺中市○○路、合作街口告訴人經
    營之彰化肉圓攤位，拉斷林女圍巾且將林女手機摔壞，亦係犯家庭暴力防治法第
    五十條第一、四款之違反保護令罪及刑法第三百五十四條毀損罪。被告未遠離告
    訴人工作場所並其在人工作場所暴力毆打告訴人之犯行，該次犯行亦係違反同一
    保護令上所禁止之數款行為，故亦仍只論以一違反保護令罪。被告上開(1)(2)(3)之
    違反保護令之犯行，時間緊接，所犯犯罪構成要件相同罪名，顯係基於概括犯意
    反覆為之，應依連續犯之規定，從一重論以情節較重之違反家庭暴力防治法第五
    十條第一款、第三款之違反保護令一罪，並加重其刑。又被告二次毆傷告訴人之
    犯行，時間緊接，觸犯構成要件相同，顯係基於概括之犯意反覆為之，為連續犯
    ，爰依刑法第五十六條之規定以一罪論，並依法加重其刑。而上開連續傷害犯行
    、毀損犯行與上開連續違反保護令之犯行，屬想像競合犯，應從一重以家庭暴力
    防治法第五十條第一款、第二款之違反保護令罪處斷。又公訴人雖未引用被告違
    反家庭暴力防治法第五十條第四款之犯行，惟犯罪事實欄業已敘及被告至告訴人
    經營之攤位處即其工作場所毆打告訴人，此部分事實應認業已經檢察官起訴，本
    院自得併予審酌。再被告九十一年八月五日之犯行（即移送併案審理部分），起
    訴意旨雖未論及，但與起訴書所指之違反保護令等犯行有連續犯之裁判上一罪之
    關係，應為起訴效力所及，本院亦得併予審判，附此敘明。原審對被告論罪科刑
    ，固非無見，惟未及對九十一年八月五日之犯行一併審判，自有未洽，檢察官執
    此上訴，其上訴為有理由，應將原判決撤銷改判。爰審酌被告於審判中，復再犯
    ，但嗣於本院審理時已坦承犯行表示悔意，而告訴人亦當庭表示願意原諒被告，
    期盼給予自新之機會等一切情狀，量處如主文第二項所示之刑。末查被告未曾受
    有期徒刑之宣告，此有臺灣高等法院被告全國前案紀錄一件附卷可稽，而被告於
    本院審理時已坦承犯行表示悔意，且告訴人亦當庭表示願意原諒被告，期盼給予
    自新之機會，暨被告亦因九十一年八月五日再犯經羈押近一個半月，則其當有所
    警惕，而應無再犯之虞，因認以暫不執行為適當，爰並宣告緩刑三年，以啟自新
    。末按犯家庭暴力罪或違反保護令罪而受緩刑之宣告者，在緩刑期內應付保護管
    束，家庭暴力防治法第第三十條第一項所明文規定，因此宣告應於緩刑期間內付
    保護管束（按被告之一再觸犯違反保護令等罪責，依卷內相關資料顯示，主要導
    因於長期賦閒在家，家庭經濟長期依賴告訴人，又以被告經法院具保新台幣二萬
    元仍無法具保停止羈押，顯現其經濟能力與人際關係之惡劣，故如仍執行原審所
    處之有期徒刑六月，其為聲請易科罰金或准予易科後之繳納罰金，因其經濟能力
    與人際關係之惡劣，極易又回頭向告訴人需索或要求配合，則甚為可能又再造成
    對告訴人之騷擾或傷害；而如判處被告有期徒刑七月以上之刑並予執行，亦極易
因其入監執行對告訴人更心生怨憤而可能同樣再造成對告訴人之騷擾或傷害，因
    之，本院審酌再三，除因被告已符合上開緩刑條件，實亦希能利用諭知緩刑之三
    年期間，透過交付觀護人之保護管束，由觀護人長期予以督導或監管，期能使被
    告與告訴人之家庭關係趨於正常化，避免家庭暴力之再發生）。至被告用以毆打
    告訴人之大湯匙、鍋子係告訴人所有，雖為犯罪所用之物，然非被告所有，另被
    告用以毆打告訴人之煙灰缸係被告及告訴人住處之物品，尚無實據係被告所有之
    物，且均未扣案，自無從為沒收之諭知，附此敘明。
三、又公訴人認被告有犯家庭暴力防治法第五十條第二款即違反禁止直接或間接騷擾
    、接觸、通話或其他聯絡行為云云，惟就檢察官聲請簡易判決處刑書之記載，並
    未論及被告如何直接或間接騷擾、接觸、通話或其他連絡行為，且被告未依保護
    令遷出住居所、至告訴人工作場所毆打告訴人之家庭暴力行為，係已規定於家庭
    暴力防治法第五十條第一、三、四款，而上開行為更非家庭暴力防治法第五十條
    第二款規範之「連絡行為」，公訴人顯係誤會被告未依保護令遷出住居所、至告
    訴人工作場所毆打告訴人之家庭暴力行為，係犯家庭暴力防治法第五十條第二款
    即違反禁止直接或間接騷擾、接觸、通話或其他連絡行為。此外，復查無被告有
    何聯絡行為可言，公訴人認被告涉犯家庭暴力防治法第五十條第二款之違反保護
    令之罪，誠屬無據。是就此部分犯行無從證明，惟被告係違反同一保護令上所禁
    止之數款行為，故仍只論以一違反保護令罪，就此部分自不另為無罪之諭知。
據上論結，應依刑事訴訟法第三百六十九條第一項前段、第三百六十四條、第二百九
十九條第一項前段，家庭暴力防治法第五十條第一、三、四款，第三十條第一項，刑
法第十一條、第五十六條、第二百七十七條第一項、第三百五十四條、第五十五條、
第七十四條第一款，罰金罰鍰提高標準條例第一條前段，判決如主文。
本案經檢察官乙○○到庭執行職務。
中        華  　    民        國  九 十 一  年     十     月    二 　   日
                                  臺灣高等法院臺中分院刑事第七庭
                                        審判長法  官　林　榮　龍
                                              法　官　黃　日　隆
                                              法　官　江　錫　麟
右正本證明與原本無異。
不得上訴。
                                      書記官  陳  美　利
中        華  　    民        國  九 十 一  年     十     月    三 　   日
附錄本案論罪科刑法條全文
家庭暴力防治法第五十條：
    違反法院第十三條、第十五條所為之下刑裁定者，為本法所稱之違反保護令罪，
    處三年以下有期徒刑、拘役或科或併科新臺幣十萬元以下罰金：
    一、禁止實施家庭暴力行為。
    二、禁止直接或間接騷擾、接觸、通話或其他連絡行為。
    三、命遷出住居所。
    四、遠離住居所、工作場所、學校或其他特定場所。
    五、命完成加害人處遇計畫：戒癮治療、精神治療、心理輔導或其他治療、輔導
                                                                        Ｋ
